臺灣高等法院臺中分院民事判決
110年度重上字第82號
上  訴  人  陳昶鈞  
訴訟代理人  林世祿律師
複 代理 人  張鈺奇律師
被 上訴 人  陳易唯（即陳○○之承受訴訟人）

            陳冠群（即陳○○之承受訴訟人）

兼 上一 人  
法定代理人  阮氏艷（即陳○○之承受訴訟人）

共      同
訴訟代理人  陳金村律師
上列當事人間請求所有權移轉登記等事件，上訴人對於民國109
年12月31日臺灣臺中地方法院108年度重訴字第629號第一審判決
提起上訴，本院於110年11月3日言詞辯論終結，判決如下：
    主  文
上訴駁回。
第二審訴訟費用由上訴人負擔。　　
    事實及理由
壹、程序部分：
一、被上訴人陳易唯於民國110年4月2日已成年而取得訴訟能力
    ，其法定代理人即被上訴人阮氏艷之代理權因陳易唯成年而
    消滅，陳易唯已於110年7月29日具狀聲明承受訴訟，有民事
    承受訴訟聲明狀可稽（詳本院卷㈠第113頁），核無不合，自
    應准許。
二、按在第二審為訴之變更或追加，非經他造同意，不得為之。
    但擴張或減縮應受判決事項之聲明者，不在此限，民事訴訟
    法第446條第1項、第255條第1項第3款定有明文。上訴人原
    請求被上訴人應於繼承被繼承人陳○○之遺產範圍內，連帶給
    付上訴人新臺幣（以下未記載幣別者同）41萬6114元本息，
    嗣於本院110年11月3日言詞辯論時，變更請求金額為37萬02
    03元本息（詳本院卷㈡第198頁），核屬減縮應受判決事項之
    聲明，依上開規定，程序上應予准許。　
貳、實體部分：　　
一、上訴人主張：陳○○與上訴人為兄弟，上訴人於87年9月8日與
    長兄陳○○各自出資，由上訴人出面向訴外人莊○○購買臺中市
    ○○區○○段000000地號土地（下稱甲地）及同段483-11地號土
    地（下稱乙地），甲地登記為陳○○所有，乙地則由上訴人借
    用陳○○及訴外人陳○○（改名前為陳○○，亦為上訴人兄弟）名
    義登記。上訴人於88年8月間，與陳○○終止借名登記契約，
    登記於陳○○名下之乙地應有部分，以共有物分割方式移轉登
    記予陳○○名下。上訴人復於108年8月27日以大甲庄美郵局第
    55號存證信函，向陳○○為終止乙地借名登記契約，並以起訴
    狀繕本送達，再次向陳○○為終止借名登記之意思表示，因陳
    ○○死亡後，乙地以繼承為登記原因，登記為被上訴人公同共
    有，爰依民法第1148條、第541條第2項、第179條規定，請
    求被上訴人應將乙地所有權全部移轉登記為上訴人所有；又
    上訴人曾於98年間，向陳○○借用臺灣中小企業銀行（下稱臺
    灣企銀），戶名陳○○，帳號00000000000帳戶（下稱系爭帳
    戶）作為理財投資之用，系爭帳戶內款項均為上訴人所有。
    詎陳○○竟向台灣企銀更換新存摺，致上訴人無法使用系爭帳
    戶內美金1萬3423.04元，換算為37萬0203元，上訴人以起訴
    狀繕本送達，向陳○○終止委任契約，請求被上訴人應於繼承
    陳○○之遺產範圍內，連帶給付上訴人37萬0203元本息（原審
    判命被上訴人應將臺中市○○區○○段000○號建物騰空返還上訴
    人部分，被上訴人並未上訴，本院不予贅述）。
二、被上訴人抗辯：陳○○於66年1月28日父親陳權庭仙逝後，因
    信任上訴人，將收入、銀行帳戶存摺、印章及不動產所有
    權狀交予上訴人保管，並授權上訴人自其帳戶內提款代為繳
    納其所有不動產之相關稅款。上訴人、陳○○、陳○○、陳○○於
    87年間，共同向莊○○購買甲、乙地，由上訴人代表出面與莊
    ○○簽訂不動產買賣契約書，甲地登記在陳○○及陳○○名下，乙
    地登記在陳○○及陳○○名下，應有部分各2分之1。上訴人與陳
    ○○的母親陳○○於87年12月3日仙逝，當時繼承人間商議母親
    遺產分割繼承及家族兄弟名下登記之不動產分配事宜時，陳
    ○○名下登記之不動產，除甲、乙地應有部分外，另有臺中市
    ○○區○○段000地號土地，應有部分2分之1，經商議結果，由
    陳○○取得甲地所有權全部，陳○○取得乙地所有權全部，上訴
    人取得順天段856地號土地所有權全部。陳○○係經由分割遺
    產、分割共有物等方式取得乙地全部所有權，故兩造間就乙
    地並無借名登記法律關係存在。系爭帳戶係因陳○○信任上訴
    人，而將名下帳戶之存摺及印章交由上訴人保管，上訴人主
    張其係向陳○○借用系爭帳戶，且該帳戶內之金錢為其所有，
    均非事實等語。
三、原審判決駁回上訴人上開之訴，上訴人提起上訴，兩造聲明
    如下：
（一）上訴聲明：㈠原判決關於駁回上訴人後開第㈡、㈢項之訴部
      分廢棄。㈡被上訴人應將乙地所有權移轉登記為上訴人所
      有。㈢被上訴人應於繼承陳○○之遺產範圍內，連帶給付上
      訴人37萬0203元，及自108年10月19日起至清償日止，按
      週年利率百分之5計算之利息。㈣上訴人願供擔保，請准宣
      告假執行。
（二）答辯聲明：上訴駁回。　
四、本院依民事訴訟法第270條之1第1項第3款規定，由兩造整理
    並協議簡化爭點如下：
（一）不爭執事項：
    ㈠上訴人於87年9月8日與莊○○簽訂不動產買賣契約書，以總
      價2577萬3000元向莊○○購買甲、乙地（詳原審卷第21至25
      頁）。
    ㈡甲地由莊○○於87年11月10日，以買賣為登記原因，移轉登
      記給陳○○、陳○○共有；再由陳○○於89年4月15日，以買賣
      為登記原因，移轉登記給陳○○所有，當時有向財政部臺灣
      省中區國稅局申報贈與稅並繳清贈與稅4556元（本院卷第
      157至161、393 頁）。
    ㈢乙地由莊○○於87年11月10日，以買賣為登記原因，移轉登
      記為陳○○、陳○○共有；再於88年9月2日，以共有物分割為
      登記原因，移轉登記為陳○○所有（詳原審卷第27至29頁、
      本院卷㈠第163至167頁）。
　　㈣上訴人簽發如原審卷第25頁所示之支票（金額共2577萬300
      0元）用以支付甲、乙地之買賣價金，各該支票業經莊○○
      提示兌現（詳原審卷第25、263至269頁）。
    ㈤陳○○之星展銀行豐原分行帳號000000000000號帳戶（下稱
      星展銀行帳戶），於87年9月11日有轉帳199萬元、臺中商
      業銀行大甲分行帳號000000000000號帳戶（下稱臺中商銀
      帳戶），於87年9月19日有轉帳101萬元、臺灣企銀大甲分
      行帳號00000000000號帳戶（下稱臺灣企銀帳戶），於87
      年10月20日有轉帳127萬5000元，至上訴人第一銀行大甲
      分行帳號00000000000號帳戶（下稱第一銀行帳戶）內；
      陳○○之元大銀行大甲分行帳號000000000000號帳戶（下稱
      元大銀行帳戶）於87年9月19日、同年10月1日、同年10月
      15日，有分別提領26萬8000元、26萬6000元、53萬4000元
      ，同時間上訴人之第一銀行帳戶內，有26萬8000元、33萬
      元、50萬元現金之存入。另上訴人之第一銀行帳戶，於87
      年9月14日、同年9月25日、同年10月12日、同年10月28日
      、同年11月17日，分別轉帳700萬元、700萬、398萬元、3
      50萬元、410萬3000元，至上訴人之同分行帳號000000000
      00號支票存款帳戶（下稱第一銀行支票帳戶）（詳原審卷
      第263至285頁）。
  　㈥陳○○於109年2月1日死亡，其繼承人為被上訴人，乙地目前
      已由被上訴人辦理繼承登記為公同共有（詳原審卷第301
      、303頁、本院卷㈠第153頁）。
    ㈦上訴人持有乙地107年地價稅繳款書、土地所有權狀；被上
      訴人持有乙地辦理繼承登記後的所有權狀（詳原審卷第31
      頁)。
    ㈧上訴人於108年8月27日寄發大甲庄美郵局55號存證信函給
      陳○○，陳○○有收受該存證信函（詳原審卷第33頁）。
    ㈨上訴人持有系爭帳戶更換新存摺前之舊存摺；被上訴人持
      有更換後之新存摺及新、舊印鑑章。
    ㈩系爭帳戶截至108年6月5日止之總投資現值為美金1萬3423.
      04元，換算成37萬0203元，兩造均同意若被上訴人應於繼
      承陳○○之遺產範圍內，連帶給付上開帳戶內之總投資現值
      ，以37萬0203元給付之（詳原審卷第43頁）。
（二）爭點：
  　㈠上訴人依民法第1148條、第541條第2項、第179條規定，請
      求被上訴人應將乙地所有權移轉登記為上訴人所有，有無
      理由？
  　㈡上訴人依民法第1148條、第541條第1項、第179條規定，請
      求被上訴人應於繼承被繼承人陳○○之遺產範圍內，連帶給
      付上訴人37萬0203元本息，有無理由？
五、本院之判斷：
（一）上訴人依民法第1148條、第541條第2項、第179條規定，
      請求被上訴人應將乙地所有權移轉登記為上訴人所有，為
      無理由：
　　㈠按稱借名登記者，謂當事人約定一方將自己之財產以他方
      名義登記，而仍由自己管理、使用、處分，他方允就該財
      產為出名登記之契約，是出名人與借名者間應有借名登記
      之意思表示合致，始能成立借名登記契約。又不動產登記
      當事人名義之法律關係原屬多端，主張借名登記者，自應
      就該借名登記之事實負舉證責任（最高法院102年度台上
      字第1833號判決參照）。上訴人主張乙地係由其自行出資
      購買，僅係借用陳○○名義登記為所有權人，其等間有借名
      登記之法律關係存在等情，既為被上訴人所否認，自應由
      上訴人就該借名登記之事實負舉證責任。又乙地並無不能
      由上訴人登記為所有權人之法令限制，上訴人既主張係自
      行出資購買乙地，其自應合理說明需借用陳○○名義登記為
      所有權人之原因。經查：
    ⒈上訴人起訴時原主張甲、乙地，係其於87年9月8日與長兄
      陳○○「共同出資」向莊○○購買，嗣於本院審理中改稱是陳
      ○○與其「各自出資」分別購買甲、乙地（詳原審卷第12頁
      ，本院卷㈠第316頁），其就此事項之說詞，已有前後歧異
      之情形。又甲、乙地若係由陳○○與上訴人「共同出資」或
      「各自出資」購買，為何甲地係由莊○○於87年11月10日，
      以買賣為登記原因，移轉登記給陳○○、陳○○共有，嗣再由
      陳○○於89年4月15日，以買賣為登記原因，移轉登記給陳○
      ○；乙地則由莊○○於87年11月10日，以買賣為登記原因，
      移轉登記為陳○○、陳○○共有，嗣再於88年9月2日，以共有
      物分割為登記原因，移轉登記為陳○○所有？上訴人究竟有
      何原因，需借用陳○○、陳○○名義，登記為乙地之所有權人
      ，嗣與陳○○終止借名登記後，又再借用陳○○名義，登記為
      乙地之所有權人？此均未見上訴人為合理之說明及舉證。
      雖上訴人陳稱：當初是為了避免單獨取得，使他人眼紅，
      故藉口用兄弟合買。其購買乙地後，原借用陳○○與陳○○名
      義登記，嗣陳○○因持有該土地經常有親友要向其借款，為
      免困擾，遂改為全部借用陳○○名義登記等語（詳原審卷第
      156頁、本院卷㈠第177、313至314頁）。然上訴人與陳○○
      既係避免他人眼紅，才將甲、乙地以兄弟共有之方式辦理
      登記，其後卻又將甲地登記為陳○○單獨所有，乙地則從未
      以上訴人名義登記，且在陳○○未再登記為共有人後，竟係
      登記為陳○○單獨所有，而均未以兄弟共有形式辦理，前後
      說法及作法不僅自相矛盾，且未盡合理，已難理解上訴人
      有何必要借用陳○○名義登記為乙地所有權人。
    ⒉依不爭執事項㈠、㈣，固堪認定當時購買甲、乙地之不動產
      買賣契約書係由上訴人與莊○○簽定，買賣總價金2577萬30
      00元，亦由上訴人簽發原審卷第25頁所示之支票給付，各
      該支票業經莊○○提示兌現。惟此僅能證明當時購買甲、乙
      地之買賣契約，係由上訴人出面與莊○○簽定，買賣總價金
      係由上訴人簽發支票給付兌現之客觀事實，尚難遽認甲、
      乙係由上訴人全數出資，此由上訴人亦不否認陳○○亦有出
      資可明。依不爭執事項㈤，可知陳○○自87年9月11日至同年
      10月20日期間，確有陸續匯款、提款金額共534萬3000元
      ，轉入上訴人之第一銀行帳戶內。雖上訴人主張陳○○之星
      展銀行、臺中商銀、臺灣企銀、元大銀行等帳戶，均係其
      前為投資理財需要而向陳○○所借用，各該帳戶內之款項均
      非陳○○所有，否認陳○○有出資任何款項等語。惟上訴人於
      臺灣臺中地方法院（下稱臺中地院）另案108年度訴字第3
      46號所有權移轉登記事件 審理時曾表示：陳○○只有把元
      大銀行帳戶交給我管理使用，沒有其他帳戶等語（詳原審
      卷第109至111頁），於本院審理中卻答稱：當時的回答係
      「口誤」等語（詳本院卷㈠第109頁），顯然認定陳○○有將
      其元大銀行帳戶以外之其他帳戶全交由上訴人管理使用。
      且關於陳○○之元大銀行帳戶於87年9日19日至同年10月15
      日提領之3筆款項，上訴人先稱是其自己所有（詳本院卷㈡
      第51頁），隨後改稱是陳○○交給上訴人代為投資理財之資
      金，其後轉為支付購地款等語（詳本院卷㈡第117頁），前
      後說詞反覆，且與上訴人於上開事件審理時所稱：兄弟之
      間的錢財不會交給我共同管理，大家各自管理等語（詳原
      審卷第109頁）不合，亦難證明元大銀行大甲分行帳戶內
      之存款，非陳○○所有。又上訴人主張陳○○之星展銀行帳戶
      是其理財帳戶，87年9月11日之該筆匯款199萬元，是6筆
      定存累積而成（詳本院卷㈡第29頁），對照上訴人自行繪
      製甲、乙地購地款來源圖示（詳本院卷㈡第77頁），上訴
      人卻又將該筆匯款199萬元歸入在陳○○支付甲地之購地資
      金項下，前後主張亦相互齟齬。再者，上訴人主張陳○○之
      臺灣企銀帳戶，係陳○○於85年9月23日結清後交由上訴人
      使用（詳原審卷第328頁），然依臺灣企銀行大甲分行110
      年2月4日大甲字第1108000659號函示說明，該帳戶是85年
      9月24日開戶（詳本院卷㈠第335頁），明顯與上訴人主張
      交付帳戶之時間點不符，且陳○○尚將其於86年間領取勞工
      退休基金所開立面額98萬2646元支票，存入上開臺灣企銀
      帳戶內兌現，有勞工退休基金及帳戶交易明細附卷可參（
      詳原審卷第287至289頁），亦證陳○○仍有以該帳戶作為存
      入支票使用。綜此，上訴人未能舉證證明陳○○除元大銀行
      帳戶外，有將其他帳戶交由上訴人管理使用，及該元大銀
      行帳戶之存款非陳○○所有，其主張上開轉入其第一銀行帳
      戶內之534萬3000元，與陳○○無關，殊難採信。
    ⒊再者，上訴人主張乙地為其所有，並由其保管乙地之所有
      權狀，惟於陳○○另案對上訴人提起臺中地院107年度訴字
      第4050號返還所有權狀事件審理時卻陳稱：「陳○○所請求
      的權狀（含乙地），都沒有在我這裡。因為權狀是我弟弟
      陳○○借用陳○○的名字登記的，與我無關。」等語，有陳○○
      所提民事起訴狀、臺中地院108年1月24日言詞辯論筆錄在
      卷可參（詳原審卷第93至99頁），於本院審理時又稱：「
      那時找不到權狀，現在找到了，那筆地應該是指平安段。
      」等語（詳本院卷㈠第319頁），前後說詞反覆，已無法採
      信，且當時陳○○起訴請求返還之所有權狀已含乙地部分，
      為上訴人所明知，乙地若真為上訴人借用陳○○名義登記為
      所有權人，當會在該訴訟中極力主張自己始為乙地真正之
      所有權人，並反駁陳○○無權請求返還乙地之所有權狀，焉
      有可能僅單純否認持有乙地所有權狀，甚至辯稱乙地是陳
      ○○借用陳○○名義所登記，足見上訴人前後說詞違反常情，
      難以自圓其說。
    ⒋又參上訴人與陳○○之母親陳○○於87年12月3日死亡後，各兄
      弟間協議之財產變動如下：
      ⑴陳○○名下之臺中市○○區○○段000地號土地及順天段520建
        號建物，由陳○○單獨取得（88年6月23日送件）。
      ⑵陳○○名下之順天段882地號土地，由上訴人取得應有部分
        百分之99，由陳○○取得應有部分百分之1（88年6月23日
        送件）。
      ⑶上訴人、陳○○以分割共有物為原因，由上訴人取得順天
        段856地號土地（原為上訴人及陳○○應有部分各2分之1
        ），陳○○取得順天段882地號土地（原為上訴人應有部
        分100分之99、陳○○應有部分100分之1）（88年7月13日
        送件）。
      ⑷陳○○以買賣為原因，將順天段882地號土地應有部分1000
        分之1移轉登記給陳○○（88年8月7日送件）；再以分割
        共有物為原因，由陳○○取得順天段882地號土地（原為
        陳○○應有部分1000分之999 ，陳○○應有部分1000分之1
        ），陳○○取得乙地（原為陳○○、陳○○應有部分各2分之1
        ）（88年8月25日送件）。
      ⑸陳○○以買賣為原因，將甲地應有部分2分之1移轉登記給
        陳○○（原為陳○○、陳○○應有部分各2分之1），陳○○於96
        年9月2日死亡後，由其配偶蔡○○、子女陳○○、陳○○、陳
        ○○以繼承為登記原因，登記為共有。
　　　兩造對於上揭財產變動情況均不爭執（詳原審卷第52至53
      頁，本院卷㈠第318頁），並有上開土地建物異動清冊、地
      籍異動索引附卷可佐（詳原審卷第63至65、67、69至71、
      73至79頁），堪信屬實。而由上開財產變動情況可知，其
      等係經由遺產分割、分割共有物、買賣等方式，輾轉異動
      其等繼承自陳○○及各自不動產歸屬，最終由陳○○單獨取得
      順天段883地號土地及其上順天段520建號建物、順天段88
      2地號土地、上訴人取得順天段856地號土地、陳○○取得甲
      地、陳○○取得乙地之所有權。是被上訴人辯稱於上訴人與
      陳○○之母親陳○○死亡後，當時繼承人間即有商議母親遺產
      分割及家族兄弟名下不動產（含甲、乙地）之分配事宜，
      陳○○依兄弟間商議結果，輾轉登記取得乙地所有權全部，
      原本陳○○名下所有甲地之應有部分，則移轉登記予陳○○所
      有等情，堪信為真實。苟上訴人確係借用陳○○名義登記為
      乙地所有權人，其於上開不動產異動過程中焉有不主張乙
      地之所有權，反而配合將乙地之所有權全部登記在陳○○名
      下之理。
　　⒌上訴人雖主張母親陳○○死亡時所遺留之順天段882、883地
      號土地及順天段520建號建物，係大家兄弟商議由陳○○單
      獨繼承，其他人均已拋棄繼承，僅在辦理繼承登記過程中
      ，聽由代書建議，遺產部分以協議分割方式辦理繼承登記
      ，再以分割共有物分割方式辦理移轉登記，以達節稅之目
      的等語，並提出遺產分割契約書、共有土地所有權分割契
      約書、土地買賣所有權移轉契約書、拋棄繼承書為憑（詳
      原審卷第165至171頁，本院卷㈠第379至389頁），然已為
      被上訴人否認，並以上訴人所提之拋棄繼承書並非為陳○○
      所親簽，也未向臺中地院聲請備查等語置辯。不論上開拋
      棄繼承書是否為陳○○所親簽（詳本院卷㈠第383頁），上訴
      人已自承拋棄繼承部分，並未向臺中地院聲請備查（詳本
      院卷㈠第319頁），已不生合法拋棄繼承之效力。有關節稅
      之說法，經本院訊問其細節，上訴人亦僅答稱：「這是代
      書幫我們做的，我們信任他，我們也不知道節省多少稅。
      」等語，惟據當時承辦登記業務之代書即證人黃清堂於本
      院另案108年度上字第543號所有權移轉登記事件審理中證
      稱：「（辦理遺產分割的時候，兄弟之間有無就父母留下
      之遺產或彼此名下登記財產有做分配協議？）這個我不清
      楚，他們叫我做什麼，我就做什麼。」、「（為何遺產分
      割的結果，不是平均分配？）遺產分割協議書我寫的沒有
      錯，但他們叫我這樣做，我就照他們的意思做，我不清楚
      為何他們沒有平均分配。」、「（除了遺產分割之外，還
      有買賣也是你承辦的？）是。」、「（那時為何會有這些
      買賣？他們是兄弟為何會用買賣方式辦理？）他們叫我怎
      樣做，我就怎樣做，我是照他們意思辦理。」等語（詳本
      院卷㈠第438至439頁），足知上訴人上開說法，顯與事實
      不符，並無可採。
　　⒍上訴人再主張其有在乙地種菜，乙地雜草叢生，亦係其僱
      工清理，並購買強力塑膠網與鋼筋將乙地四周圍網，可知
      乙地係由其管理、占用使用等語，並提出整地費用之統一
      發票、整土現場照片、購買鋼網之統一發票為證（詳原審
      卷第173至181頁，本院卷㈠第241至243頁），惟為被上訴
      人所否認，並參酌陳○○前於102年間曾借用陳○○之百分文
      具行名義購買ISUZU廠牌自用大貨車，並向交通部公路總
      局臺中區監理所豐原監理站申請新車領牌，申請時即記載
      乙地為該車輛之停車場，其後乙地因雜草叢生，經臺中市
      政府環境保護局通知陳○○清理改善，陳○○即僱工進行清潔
      乙地，並沿乙地界址架網等情，有臺中市政府環境保護局
      108年10月7日中市環清字第0000000000函、土地現場照片
      、清潔空地費用之統一發票、購買加強網之統一發票、交
      通部公路總局臺中區監理所豐原監理站102年5月29日中監
      豐字第0000000000號函可稽（詳原審卷第81至87、143至1
      45頁，本院卷㈠第123至129、333頁），顯見乙地是否為上
      訴人單獨管理、使用，已非無疑問；且參上訴人所提上開
      種菜照片，並無標註拍攝日期及證明為乙地之特徵，難認
      與乙地有所關聯，上訴人提出之上開整地費用（108年10
      月10日）及購買鋼網（108年11月9日）之統一發票開立時
      間，係於本件108年10月9日起訴前後所開立，亦難認乙地
      於起訴前係長期由上訴人負責管理、使用，是上訴人所提
      上開證據，尚無從證明其為乙地之之真正管理、使用人，
      進而證明其為真正所有權人。上訴人另主張乙地歷年之地
      價稅均係由其繳納等語，並提出歷年地價稅繳款書附卷為
      憑（詳本院卷㈠第249至269頁），惟此至多僅能證明上訴
      人持有89至94、96、98年之乙地地價稅繳費證明文件，惟
      各該地價稅是否為其繳納及其繳納原因為何，仍屬不明，
      尚無從據此認定上訴人為乙地之所有權人，並與陳○○間有
      成立借名登記契約之意思。
　　⒎至上訴人與陳○○之胞弟即證人陳○○雖於原審作證稱：
      乙地是由上訴人出資購買等語（詳原審卷第231頁），然
      因證人陳○○於108年間就位於臺中地區其他不動產，已對
      陳○○提起臺中地院108年度訴字第346號所有權移轉登記事
      件之訴訟（詳於原審卷第183至221頁），顯見證人陳○○與
      陳○○間於該時因有民事紛爭而有訴訟對立，已難期證人陳
      ○○之證詞中立客觀而無偏頗之可能，且因該民事事件之原
      因事實與本件訴訟並不相同，亦無從作為本件訴訟判決之
      參考，是由證人陳○○之證詞與上開民事事件，亦無法證明
      上訴人確為乙地之所有人，並與陳○○間有合意成立借名登
      記契約。
　　㈡綜上，依上訴人所提之各項證據及舉證，均無從證明乙地
      為其所有，並與陳○○間有成立借名登記契約，陳○○登記為
      乙地之所有權人，亦無成立不當得利，則上訴人以108年8
      月27日寄發大甲庄美郵局55號存證信函終止與陳○○間之借
      名登記契約，並於陳○○死亡後，依民法第1148條、第541
      條第2項、第179條規定，請求被上訴人應將乙地所有權移
      轉登記為上訴人所有，即乏依據，不應准許。
（二）上訴人依民法第1148條、第541條第1項、第179條規定，
      請求被上訴人應於繼承被繼承人陳○○之遺產範圍內，連帶
      給付上訴人37萬0203元本息，為無理由：
　　㈠按請求履行債務之訴，除被告自認原告所主張債權發生原
      因之事實外，應先由原告就其主張此項事實，負舉證之責
      任，必須證明其為真實後，被告於其抗辯事實，始應負證
      明之責任，此為舉證責任分擔之原則（最高法院106年度
      台上字第1273號判決參照）。上訴人主張系爭帳戶係上訴
      人向陳○○借用，作為上訴人之理財投資帳戶使用，系爭帳
      戶內之款項均為上訴人所有等語，既為被上訴人所否認，
      揆諸上開說明，自應由上訴人就其主張事實，負舉證責任
      。
　　㈡上訴人主張陳○○是把系爭帳戶的錢結算掉，才把系爭帳戶
      及印鑑章借給上訴人等語（詳本院卷㈠第108頁），惟依不
      爭執事項㈨可知，上訴人目前僅持有更換新存摺前之舊存
      摺；被上訴人持有更換後之新存摺及新、舊印鑑章，並與
      上訴人於臺中地院另案108年度訴字第346號所有權移轉登
      記事件審理時陳稱：其僅持有系爭帳戶的存摺，未持有印
      章等語（詳原審卷第113頁）相符，顯見上訴人並未持有
      系爭帳戶之印鑑章，縱其持有系爭帳戶之舊存摺，仍無法
      直接取領系爭帳內之款項，其如何管領支配系爭帳戶內之
      款項，已非無疑；上訴人雖於本院審理中謂稱：印鑑章是
      陳○○拿回去，但沒有還回來等語（詳本院卷㈠第109頁），
      然並未提出相關證據證明，僅有其空泛之詞，難信為真。
      又上訴人主張其係於98年11月6日自其臺灣企銀帳號00000
      000000號帳戶匯入美金6090元至系爭帳戶，作為投資柏瑞
      大中華基金之用；其後再於104年4月17日自同一帳戶匯入
      美金3045元至系爭帳戶，作為投資摩根中國基金、富達全
      球基金等語（詳本院卷㈠第29頁），惟依臺灣企銀大甲分
      行110年10月8日大甲字第0000000000號函檢附系爭帳戶之
      外幣信託基金資金來源說明表可知（詳本院卷㈠第397、40
      1頁），柏瑞大中華基金（定期定額，每月扣款3次，自98
      年11月6日每次扣款美金300元）之資金，為98年7月7日基
      金贖回款美金9899.18元，及97年5月7日南非幣5萬1220元
      轉為美金6739.08元，其中南非幣是於97年3月7日由上訴
      人之臺幣帳戶支出（原南非幣10萬元定存解約之一部分）
      ；摩根中國基金（單筆投資金額美金3000元）、富達全球
      基金（單筆投資金額美金3000元）之資金，為103年3月25
      日基金信託帳號00000000000號帳戶之贖回款美金1萬2961
      .30元，該基金信託帳戶之資金為101年6月6日由上訴人自
      星展銀行匯款美金1萬元入系爭帳戶，可徵系爭帳戶之基
      金投資資金來源，與上訴人自陳之資金來源已有明顯出入
      ，若系爭帳戶確為上訴人管理使用，理當對於自己投入之
      資金來源及數額，知之甚詳，焉有可能如此南轅北轍。且
      縱然系爭帳戶之基金投資，仍有部分資金係由上訴人自其
      他帳戶轉入，然衡諸社會經驗，匯款或轉帳之原因多端，
      或為買賣、贈與、投資，或因其他之法律關係，其原因不
      一而足，尚無從憑此遽認系爭帳戶即為陳○○出借予上訴人
      使用，且系爭帳戶內之款項均為上訴人所有。上訴人既未
      能再舉證證明系爭帳戶係陳○○借其使用，且系爭帳戶內之
      款項均為上訴人所有，自難認定上訴人有與陳○○就借用系
      爭帳戶成立委任契約，陳○○保有系爭帳戶內之款項，亦不
      成立不當得利，上訴人以原審民事起訴狀繕本之送達，作
      為終止委任意思表示，並於陳○○死亡後，依民法第1148條
      、第541條第1項、第179條規定，請求被上訴人應於繼承
      陳○○之遺產範圍內，連帶給付上訴人37萬0203元本息，亦
      乏所據，不應准許。　　
六、綜上所述，上訴人依民法第1148條、第541條第2項、第179
    條規定，請求被上訴人應將乙地所有權移轉登記為上訴人所
    有；及依民法第1148條、第541條第1項、第179條規定，請
    求被上訴人應於繼承陳○○之遺產範圍內，連帶給付上訴人37
    萬0203元本息，均無理由，應予駁回。原審為上訴人此部分
    敗訴之判決，經核洵無違誤。上訴意旨，指摘原判決此部分
    不當，請求廢棄改判，為無理由，應予駁回。
七、本件事證已臻明確，兩造其餘攻擊防禦方法及舉證，經審酌
    於判決結果不生影響，不予論列，附此敘明。
八、據上論結，本件上訴為無理由，爰判決如主文。
中　　華　　民　　國　　110 　年　　11　　月　　24　　日
                民事第二庭  審判長法　官  楊國精
　　　　　　　　　　　      　　　法　官  李立傑 
　　　　　　　　　　　      　　　法　官  陳得利
正本係照原本作成。
上訴人得上訴。　
如不服本判決，應於收受送達後二十日內向本院提出上訴書狀，
其未表明上訴理由者，應於提出上訴後二十日內向本院補提理由
書狀（均須按他造當事人之人數附繕本）。因疫情而遲誤不變期
間，得向法院聲請回復原狀。
上訴時應提出委任律師或具有律師資格之人之委任狀。委任有律
師資格者，另應附具律師資格證書及釋明委任人與受任人有民事
訴訟法第四百六十六條之一第一項但書或第二項所定關係之釋明
文書影本。如委任律師提起上訴者，應一併繳納上訴裁判費。

                                  書記官  王譽澄
　　　　　　　　　　　　　　　　　
中　　華　　民　　國　　110 　年　　11　　月　　24　　日